【裁判字號】    97,消債更,80
【裁判日期】    980211
【裁判案由】    聲請更生程序
【裁判全文】
臺灣彰化地方法院民事裁定            97年度消債更字第80號
聲  請  人  甲○○
上列當事人因消費者債務清理事件聲請更生，本院裁定如下：
    主    文
聲請駁回。
聲請費用新臺幣壹仟元由聲請人負擔。
    理    由
一、按債務人不能清償債務或有不能清償之虞者，得依本條例所
    定更生或清算程序，清理其債務，消費者債務清理條例（下
    稱消債條例）第3 條定有明文。又消債條例更生、清算制度
    之立法目的，係為使不幸陷入經濟困境之債務人得以清理債
    務、重建生活，並在清理過程中保有符合人性尊嚴之最低基
    本生活，但非維持債務人過去慣常生活，是於評估債務人是
    否有不能清償債務或有不能清償之虞時，應非由債務人任意
    主張其基本生活費用之數額，而是債務人應在維持基本生活
    之情況下，於能力範圍內盡力清償債務。再聲請更生或清算
    不合程式或不備其他要件者，法院應以裁定駁回之，但其情
    形可以補正者，法院應定期間先命補正，復為同條例第8 條
    所明定。
二、本件聲請更生意旨略以：聲請人雖曾於民國95年7 月26日與
    最大債權銀行協商，達成每月繳納新臺幣（下同）13,305元
    之協議，然因聲請人任職正大造紙廠股份有限公司（下稱正
    大公司），其於協商當時之平均薪資為31,499元；又聲請人
    每月需負擔3 名在學子女之扶養費用約12,000元，其他每月
    必要支出需約17,765元；而聲請人之配偶因身體狀況不佳，
    無法外出工作，以聲請人目前之收入扣除家中必要支出費用
    後，僅餘1,734 元，實無力負擔各家債權銀行之個別協議款
    ，迫於現實無奈，只好毀諾，故聲請人有因不可歸責於己之
    事由致履行顯有重大困難之情事。復聲請人無擔保或無優先
    權之債務總額未逾12,000,000元，且未經法院裁定開始清算
    程序或宣告破產，爰聲請裁定准予更生等語。
三、經查：
（一）聲請人於本件更生聲請前，已於95年7 月26日依金融主管
      機關協調成立之中華民國銀行公會會員辦理消費金融案件
      無擔保債務協商機制，與臺北富邦商業銀行股份有限公司
      （下稱臺北富邦銀行）等金融機構成立協商，自95年9 月
      起，每月10日支付13,305元清償各債權銀行等情，有聲請
      人提出之協議書在卷可稽（見本院卷第12頁），堪認屬實
      。
（二）聲請人所列之每月必要支出費用為29,765元，其中互助會
      費每月10,000元部分，聲請人自陳其於95年9 月10日得標
      後，於次月按月繳交10,000元（見本院卷第99頁），惟其
      於95年7 月既已成立前置協商在先，另增加互助會費之支
      出時，在其無法預期家庭每月可支配所得得因其自身、配
      偶或子女所得增加而增加之情況下，顯非不可預見其將因
      加入互助會致支出大幅增加，恐壓縮協商還款支出之可能
      ，且未見聲請人對於當初取得該資金之用途、流向等事，
      作出合理說明，其任意增加支出之舉，顯係將其經濟負荷
      轉嫁於全體債權人承受，尚非事理之平，自不可於協商後
      將此部分歸諸於無法履行協商之不可歸責事由。另聲請人
      3 名子女中，乙○○、丙○○分別為75年、77年生，業已
      成年，並經聲請人自陳該2人 均已畢業，現待業中，有陳
      報狀及戶籍謄本為憑（見本院卷第20、21、99頁），故並
      非不能維持生活無謀生能力，是無再由債務人支付其扶養
      費之法定上理由，且得幫忙分擔家計，足以減輕聲請人之
      負擔。
（三）聲請人於協商當時之每月收入約為31,499元，對照本件協
      商毀諾當時即96年5 月份，聲請人薪水仍維持有32,626元
      之情形，堪認聲請人自協商成立後至毀諾時止，其收入並
      無顯著減少之情形，有存簿資料影本在卷可按（見本院卷
      第18、19頁）；且依聲請人目前之經濟狀況，每月總收入
      （含聲請人父母每月共得領取之老農年金12,000元，見本
      院卷第33頁）亦有3 萬多元，且有上開（二）所載得減少
      支出之情形，並非不能負擔最大債權金融機構所提出之還
      款方案；復聲請人現年48歲，距離法定退休年齡65歲尚有
      17年，是以聲請人之年齡及財產現況，既有能力清償債務
      又無不能維持生活之情形，則與消債條例第3 條之「不能
      清償之虞」要件即有不符，自應駁回其聲請。
四、據上所述，據上論結，本件聲請人聲請更生應屬要件不備，
    且又無從補正，依前揭條文之意旨，自應駁回其更生之聲請
    ，爰裁定如主文。
中    華    民    國    98    年    2     月    11    日
              民事第二庭    法  官  林秉暉
以上為正本係照原本作成。
如不服本裁定，應於裁定送達後10日內，以書狀向本院提出抗告
，並繳納抗告費新臺幣1千元。
中    華    民    國    98    年    2     月    11    日
                            書記官  魏淑美


司法院資訊處製作；財團法人民間司法改革基金會備份。
